【裁判字號】    87,訴,2007
【裁判日期】    890317
【裁判案由】    麻藥管理條例
【裁判全文】
臺灣板橋地方法院刑事判決                        八十七年度訴字第二００七號
    公  訴  人    臺灣板橋地方法院檢察署檢察官
    被      告    丙○○
    指定辯護人    甲○
右列被告因違反麻醉藥品管理條例案件，經檢察官提起公訴（八十七年度偵字第八一
八六號、第一九三五七號），甲○判決如左：
    主  文
丙○○共同非法販賣化學合成麻醉藥品，處有期徒刑伍年貳月。
扣案之安非他命壹包（淨重壹點貳肆公克、包裝重零點貳公克）及新臺幣伍仟元，均
沒收。
    事  實
一、丙○○於民國八十三年間，因違反麻醉藥品管理條例罪，經臺灣嘉義地方法院判
    處有期徒刑七年，遞經最高法院判決上訴駁回確定，現正執行中，猶不知悔悟，
    與戊○○（已結）均明知安非他命為麻醉藥品管理條例所管制之化學合成麻醉藥
    品，不得非法持有、販賣，竟仍共同基於營利之犯意聯絡，於民國八十七年四月
    十六日凌晨三時三十分許，由丙○○駕駛車號Ｐ６─八一二二號廂型車，在臺北
    縣三重市○○路○段一四０號前，以新臺幣（下同）五千元之代價，將一包以不
    詳金額販入、淨重一．二四公克（起訴書記載為一．五公克）之安非他命，販賣
    予綽號「鴨子」之成年男子。適坐於駕駛座旁之戊○○將丙○○所交付以衛生紙
    包裹之安非他命丟出車外，「鴨子」接取後，將摺成一綑之五千元紙鈔丟入車內
    之際，經埋伏員警上前盤查，「鴨子」趁隙逃逸，並將其所買受之安非他命遺落
    離廂型車停車處約十餘公尺之路上。員警除扣得該包安非他命外，另在廂型車內
    起獲丙○○所持有之安非他命一包（淨重０·一六公克、包裝重０．一九公克）
    及交易所得五千元。
二、案經臺北縣警察局海山分局報請臺灣板橋地方法院檢察署檢察官偵查起訴。
    理  由
一、訊據被告丙○○，供承駕駛廂型車搭載戊○○於右揭時、地與綽號「鴨子」之男
    子會晤，嗣為警查獲二包安非他命及五千元等情不諱，惟矢口否認有何非法販賣
    安非他命之犯行，辯稱：伊為償還前於木柵打牌向戊○○告貸之日幣十萬元，遂
    與綽號「鴨子」者相約在上址取償五千元，伊等之廂型車先抵上址，在等候「鴨
    子」之際，戊○○隨手將擦拭手汗所用之衛生紙擲往車外，「鴨子」始出現，並
    將摺成一綑之五千元紙鈔丟入車內，未發一語旋即離去。彼等乃前去取款，並非
    交易安非他命云云。
二、經查：
（一）右揭事實，業據共同被告戊○○於警訊時供稱：「車一到現場時，丙○○即交
      給我一包用衛生紙包的東西，叫我交給在現場等候的一名男子，然後向他收五
      千元臺幣。」、「現金五千元為販安所得，至於用衛生紙包之安非他命亦為丙○○交給我賣之安非他命」、「（問：丙○○交予妳用衛生紙包之東西，再叫
      妳向鴨子收五千元，而你是否事先知道該物為安非他命？）知道」、「今天是
      第一次，因為平常我都拜託丙○○載我，所以不好意思拒絕」、（八十七年度
      偵字第八一八六號偵查卷第十頁反面、第十一頁反面）不諱，並有交易所得五
      千元紙鈔及「鴨子」所買受因避警追緝而遺落上址之安非他命一包扣案可資佐
      證。該扣案之結晶，經送請法務部調查局檢驗，係安非他命，淨重一．二四公
      克、包裝重０．二公克，有該局八十八年二月十一日（八八）陸字第八八００
      七一一四號檢驗通知書一紙在卷可按。而戊○○於遭查獲送至臺北縣警察局海
      山分局埔墘派出所與被告丙○○分別接受隔離訊問時，並未遭刑求，本於自由
      意志坦認知悉被告囑其交付「鴨子」者係安非他命，筆錄採一問一答之方式製
      作，惟因彼時毒品危害防制條例尚未公佈施行，致未錄音。員警雖未目睹「鴨
      子」丟棄安非他命，惟嗣於距停車處約十餘公尺之地上尋獲以衛生紙包裹之安
      非他命一包，研判應係「鴨子」先前由該廂型車內之人所交付，再於逃逸途中
      丟棄等語，復據證人即據報赴上址埋伏查獲被告之警員乙○○到庭結證屬實，
      堪認戊○○上開自白與事實相符而足資為對被告不利之認定。
（二）戊○○嗣為附合被告之辯詞，雖於甲○調查時供稱被告欠其日幣二十萬元云云
      ，然查，該項說詞與被告於偵、審中所供係向戊○○借貸日幣一萬元券十張合
      計十萬元之數額差距一倍，已未能勾稽；況果被告確係前去向「鴨子」索債，
      「鴨子」何庸於發現員警趨近即迅速逃離現場而不知去向，反致彼此間並無仇
      隙之友人即被告身陷觸重法之虞？被告復自始無法提出「鴨子」之姓名、年籍
      及聯絡方式等資料供甲○傳訊查證，足徵被告辯稱乃前去向「鴨子」索債一節
      ，純屬子虛。
（三）參以戊○○於獲案之初經已供承知悉由被告所交付之衛生紙係包裹安非他命，
      其於偵查中改稱因會流手汗，而由被告遞衛生紙擦拭後，依被告之囑丟棄，並
      不知其中包裹安非他命，非但前後供詞互為矛盾；且與被告於偵查中所陳自行
      抽出衛生紙使用後，再交由戊○○丟棄，及被告於甲○調查時供稱因戊○○身
      體不適，遂遞衛生紙予鄭女擦手汗，並未囑鄭女丟紙等節，均不相符，益徵被
      告所辯無非事後圖卸刑責之詞，委無可採。又販賣安非他命乃違法行為，非可
      公然為之，亦無公定價格，容易分裝並增減份量，且每次買賣之價、量，輒視
      買賣雙方關係之深淺、資力、需求量及對行情之認知、來源是否充裕、查緝是
      否嚴緊、購買者被查獲時供述購買對象之可能風險之評估等因素，而異其標準
      。是販賣安非他命之利得，除被告坦承犯行或價量俱臻明確者外，委難察得實
      情，販賣之人從價差或量差中牟利之方式雖異，其意圖營利之販賣行為則同一
      。被告與同遭查獲之戊○○雖均否認販賣安非他命，而買受之「鴨子」復已逃
      逸致無法查得被告販賣之實際利得，惟被告與戊○○二人與「鴨子」既僅係普
      通朋友，衡諸一般常情當無甘冒重典而按販入原價轉售致毫無利得，應可認被
      告與戊○○之販賣安非他命行為，已營得不法之利益，灼然至明，其犯行洵堪
      認定。
三、按安非他命係甲基苯乙胺化學合成麻醉藥品，吸用者會降低食慾，致血壓、體溫
    升高，影響記憶力及自主神經系統，其判斷力、意志力亦受限制，並有輕微癮性
    ，嚴重危害身心健康，而慣用者由於精神錯亂，更具暴力攻擊及反社會行為、自
    殺等傾向，後果堪虞，尤以戒解不易，其毒害不在煙毒之下，是以行政院衛生署
    於七十九年十月九日以衛署藥字第九０四一四二號函列為修正前麻醉藥品管理條
    例第二條第四款「化學合成類麻醉藥品」管理，不得非法輸入、製造、運輸、販
    賣、持有、施打或吸用，並自七十九年十月十一日起生效。核被告非法販賣安非
    他命之行為，係犯行為時之麻醉藥品管理條例第十三條之一第二項第一款之非法
    販賣化學合成麻醉藥品罪。查被告於行為後，毒品危害防制條例已於八十七年五
    月二十日公布施行，同年五月二十二日生效，安非他命經該條例列為第二級毒品
    ，依該條例第四條第二項規定，販賣第二級毒品者，處無期徒刑或七年以上有期
    徒刑，得併科新臺幣七百萬元以下罰金，較上開麻醉藥品管理條例第十三條之一
    第二項第一款所定最輕法定本刑五年以上有期徒刑之處罰為重，依刑法第二條第
    一項但書規定，自應適用被告行為時之麻醉藥品管理條例第十三條之一第二項第
    一款規定處斷。被告與已結之戊○○間，有犯意之聯絡及行為之分擔，應論以共
    同正犯。其非法販賣安非他命前持有安非他命之低度行為，為非法販賣之高度行
    為所吸收，不另論罪。又被告於八十三年間，因違反麻醉藥品管理條例罪，經臺
    灣嘉義地方法院判處有期徒刑七年，遞經最高法院判決上訴駁回確定，現正執行
    中之事實，有臺灣高等法院檢察署刑案紀錄簡覆表在卷可憑。爰審酌被告之品行
    、犯罪之動機、目的、手段、犯罪所生之危害及犯後之態度等一切情狀，量處如
    主文第一項所示之刑。
四、前開扣案之安非他命一包（淨重一．二四公克、包裝重０．二公克）及五千元，
    分別係違禁物及被告因犯罪所得之物，依刑法第三十八條第一項第一款、第三款
    之規定宣告沒收。至另扣案之安非他命一包（淨重０．一六公克、包裝重０．一
    九公克），雖據被告於警訊時陳明為其所有（八十七年度偵字第八一八六號偵查
    卷第七頁反面），惟並無證據證明與本件非法販賣安非他命犯行有何關聯，爰不
    予宣告沒收，併此敘明。
五、至臺灣板橋地方法院檢察署移送併案（八十八年度偵字第四五五八號）意旨另以
    ：被告丙○○基於概括犯意，自八十七年十二月間起至八十八年二初止，在臺北
    縣三重市、板橋市等地，連續七次販賣安非他命予丁○○。嗣於八十八年二月十
    一日凌晨零時三十分許，在臺北縣永和市○○路一六０巷三弄十七號丁○○住處
    ，當場為警查獲，並扣得吸食器二組及安非他命一包（淨重二．０五公克），因
    認被告丙○○涉犯連續販賣安非他命罪嫌云云。經查，公訴人認被告另涉上開犯
    行，係以丁○○於警、偵訊時之指證為論據，惟經訊據被告丙○○，則堅決否認
    有非法販賣安非他命予丁○○之情事，已難認與前揭論罪科刑部分係基於概括犯
    意而為；且經甲○提解丁○○與被告當庭對質，丁○○復供稱係向綽號「阿賢」
    之男子購買安非他命七次，僅於八十八年一月間在臺北縣三重市之路邊向被告買
    過一次安非他命，前後指證不一，難予遽信，況該販賣安非他命之時間，與本件
    相距達八、九個月之久，亦不得認係時間緊接，甲○無從依連續犯之規定併予審
    理，應退由檢察官另行偵辦，附此敘明。
據上論斷，應依刑事訴訟法第二百九十九條第一項前段，麻醉藥品管理條例第十三條
之一第二項第一款，刑法第十一條前段、第二條第一項但書、第二十八條、第三十八
條第一項第一款、第三款，判決如主文。
本案經檢察官賴惠慈到庭執行職務
中    華    民    國      八十九     年       三      月      十七      日
                                      臺灣板橋地方法院刑事第三庭
                                          法  官    王    麗    莉
右正本證明與原本無異。
如不服本判決，應於判決送達後十日內向甲○提出上訴狀。
中    華    民    國      八十九     年       三      月      十七      日
                                          書記官    李    德    霞
附錄本案論罪科刑法條全文
麻醉藥品管理條例第十三條之一
違反前條之規定，其屬於第二條第一款至第三款之麻醉藥品者，應分別依法處罰。
違反前條之規定，其屬於第二條第四款之麻醉藥品者，依左列規定處罰：
一、非法輸入、製造、運輸、販賣者，處五年以上有期徒刑，得併科五萬元以下罰金
    。
二、意圖販賣而非法持有者，處三年以上十年以下有期徒刑，得併科三萬元以下罰金
    。
三、意圖營利而非法為人施打者，處五年以下有期徒刑，得併科二萬元以下罰金。
四、非法施打、吸用者，處三年以下有期徒刑、拘役或一萬元以下罰金。
五、非法持有者，處二年以下有期徒刑、拘役或五千元以下罰金。
前項第一款之未遂犯罰之。
犯第二項第四款之罪有癮者，應由審判機關先行指定相當處所勒戒。經勒戒斷癮後再
犯者，加重本刑至三分之二。


司法院資訊處製作；財團法人民間司法改革基金會備份。
